臺灣士林地方法院民事簡易判決
110年度湖簡字第101號
原      告  吳鳳玉  
被      告  沈榮嵩  

上列當事人間請求返還租賃房屋等事件，本院於民國111年2月14
日言詞辯論終結，判決如下：
    主  文
原告之訴及假執行之聲請均駁回。
訴訟費用由原告負擔。
    事實及理由
壹、程序部分：
    按訴狀送達後，原告不得將原訴變更或追加他訴，但請求之
    基礎事實同一者，不在此限，民事訴訟法第255條第1項第2
    款定有明文。本件原告起訴原聲明為：（一）被告應將門牌
    號碼新北市○○區○○街00號房屋（下稱系爭房屋）全部遷讓返
    還原告。（二）被告應給付原告新臺幣（下同）63萬元。（
    三）願供擔保，請准宣告假執行。嗣於審理中，於民國110
    年7月27日言詞辯論期日變更聲明為（見本院卷第157頁）：
    （一）被告應將系爭房屋全部遷讓返還原告。（二）被告應
    給付原告新臺幣63萬元，及自110年1月31日起至遷讓交屋日
    止，按月給付原告35,000元。（三）願供擔保，請准宣告假
    執行。原告追加請求按月給付35,000元部分，其原因事實與
    起訴事實，均係就系爭房屋租賃契約所生爭議，其基礎事實
    相同，合於前揭規定，應予准許。
貳、實體部分：
一、原告主張：兩造於107年6月8日簽立房屋租賃契約書（下稱
    系爭租約），由被告自同年7月8日起向原告承租系爭房屋，
    租賃期間自107年7月8日起至112年7月8日止，租金第1年每
    月35,000元，第2年起每月4萬元，按月於每月8日前給付。
    然而至110年1月7日止，被告應給付租金114萬元，其僅給付
    53萬元，尚欠63萬元，經原告屢次催討，並以存證信函通知
    被告限期繳清及搬遷，及表明終止租約，然被告均藉詞推拖
    。原告乃提起本件訴訟，請求被告給付租金。系爭租約既經
    終止，被告即應依民法第455條規返還系爭房屋，而被告繼
    續占用系爭房屋，亦應返還占有使用之不當得利。爰依系爭
    租約、民法第455條、不當得利法律關係提起本件訴訟等語
    。並聲明：如前述變更後聲明。
二、被告則以：被告經營短毛貓繁殖業務之「特定寵物業」，被
    告於107年5月間在591租屋網發現原告刊登系爭房屋之廣告
    ，內容為坪數69坪。經被告向原告表明，將租屋從事特定寵
    物業，原告明知其情，仍向被告稱該址無問題，並會提供相
    關文件供被告申請，原告並表示被告承租之範圍包括系爭房
    屋出入口旁之空間。被告遂與原告簽立系爭租約。然被告自
    107年6月準備施工裝潢，即遭社區管理委員會阻止使用系爭
    房屋出入口旁之空地，始知該空地為社區公共空間，不得擅
    自使用及在該處施工。另系爭房屋可使用之範圍僅有77.68
    平方公尺，未達原告所稱之69坪，而有坪數短少之瑕疵。其
    次，被告向主管機關申請特定寵物業許可時，始知系爭房屋
    之建物登記謄本記載層次為地下一層，不符合特定寵物業管
    理辦法所規定之地點應在商業區及住宅區1樓之要求，致被
    告無法申請許可。再者，系爭房屋自108年9月起即無自來水
    可供被告經營事業時，人及貓隻的飲用水及清潔等使用，以
    上諸情，原告提供之系爭房屋不符約定使用之標準，且坪數
    短少，原告未盡其保持租賃物合於約定使用、收益之狀態之
    義務，此為出租人之主要義務，被告得主張同時履行抗辯而
    拒付部分租金等語，以資抗辯。並聲明：（一）原告之訴駁
    回。（二）如受不利判決，願供擔保請准免為假執行。
三、本院之判斷：
（一）原告主張被告向其承租系爭房屋，租賃期間自107年7月8
      日起至112年7月8日止，租金第1年每月35,000元，第2年
      起每月4萬元，按月於每月8日前給付。然而至110年1月7
      日止，被告應給付租金114萬元，其僅給付53萬元，尚欠6
      3萬元等語。查，兩造均提出系爭租約（見本院卷第15頁
      至19頁、第71頁至75頁），其中第3條有關租金之記載二
      者內容有別，原告提出之租約記載為第1年35,000元，第2
      年起4萬元，被告提出之租約則記載租金每月35,000元。
      原告對此表示以被告提出之租約為準，是本件系爭租約每
      月租金應為35,000元。以此計算107年7月8日至110年1月7
      日共2年6個月，租金應為105萬元。其次，兩造就被告於
      上開期間僅給付租金及押金共53萬元乙節不爭執，是被告
      尚未給付之租金為52萬元，原告主張尚欠63萬元，並非可
      採。
（二）被告主張原告提供之系爭房屋有前揭之不合於約定使用收
      益之情形，其得行使同時履行抗辯，有無理由？
　　1.按出租人應以合於所約定使用收益之租賃物交付承租人，
      並應在租賃關係存續中，保持其合於約定使用、收益之狀
      態，民法第423條定有明文。此項租賃物之交付與合於約
      定使用收益狀態之保持，乃出租人之主要義務，與承租人
      支付租金之義務，彼此有對價關係，如於租賃關係存續中
      ，出租人未使租賃物合於約定使用收益狀態，而致承租人
      不能達租賃之目的者，承租人非不得行使同時履行抗辯權
      ，而拒絕租金之給付（最高法院99年度台上字第526號判
      決要旨參照）。
　　2.被告抗辯原告於107年5月間在591租屋網刊登系爭房屋之
      廣告，內容為坪數69坪，然系爭房屋之建物登記謄本記載
      之面積僅77.68平方公尺，系爭房屋有坪數不足之瑕疵等
      語。經查，系爭房屋系爭租約第1條記載房屋所在地及使
      用範圍為「新北市○○區○○街00號1樓（含1車位）」，並未
      記載使用面積。依訴外人數字科技股份有限公司提供591
      租屋網之廣告刊登資料，上載「2房2廳1衛/69坪」等訊息
      （見本院卷第185頁），再依系爭房屋之建物登記謄本（
      見本院卷第77頁），記載（主建物）面積77.68平方公尺
      ，共有部分1,994.56平方公尺，權利範圍10,000之30等。
      二者就面積之標示固有差異，然衡諸不動產租賃常情，廣
      告刊登之面積，如無特別標示者通常指承租人可使用之範
      圍之面積。而上開廣告並未特別標示69坪係「主建物面積
      」，依被告提出兩造之對話內容及室內裝修估價單所示（
      見本院卷第115頁、第117頁），系爭房屋裝修之範圍包括
      上下二夾層，室外花圃等，則原告於刊登廣告所稱69坪應
      係指系爭房屋上開可使用之隔層、車位及室外花圃等地點
      合計之使用面積。又出租人提供系爭房屋可使用之部分，
      如無特別約定，承租人僅能依該部分之設置目的為符合設
      置目的之使用，本件被告固稱原告於簽約前已擔保花圃除
      種植花草外，尚可於裝潢後使用，然被告未就此舉證以佐
      ，尚非可採信。故自不能僅以建物登記謄本之記載面積較
      廣告所標示面積少，或被告承租後，就室外花圃部分遭社
      區管理委員會禁止施工裝潢，即逕認原告所提供之系爭房
      屋面積與約定使用之坪數相較，有短少之情形，而有坪數
      不足之瑕疵。
　　3.被告又抗辯原告原告明知被告係為經營短毛貓繁殖業務之
      「特定寵物業」，特定寵物業設立地點限於1樓，仍向被
      告稱該址無問題，並會提供相關文件供被告申請許可等語
      。然為原告所否認。查，被告承租系爭房屋之目的，係為
      經營短毛貓繁殖業務之「特定寵物業」，此非屬一般常見
      之商業登記類型，被告既抗辯原告知悉被告之上開營業項
      目及需求，並擔保系爭房屋符合被告經營上開業務之需求
      等語，即應由被告就此部分負舉證責任。而依特定寵物業
      管理辦法第3條之附表一所列，可知經營特定寵物繁殖之
      業者，其特定寵物為貓時，其繁殖場總面積應達66平方公
      尺以上。飼養設施應符合下列規定：（一）底面積：1.二
      公斤以上之貓隻：每隻0.45平方公尺以上。2.未達二公斤
      之貓隻：每隻0.225平方公尺以上。（二）寬度：45公分
      以上。（三）高度：60公分以上。（四）飼養設施底部有
      間隙者，應小於貓隻腳掌可陷入之寬度。（五）足供貓隻
      自由活動、跳躍及躲藏之空間。依上開規定可知經營貓隻
      繁殖業之繁殖場並無限於1樓之明文規定。另依被告提出
      新北市政府於107年11月13日核發之特定寵物業許可證（
      見本院卷第131頁），許可「晶采英短培育貓舍」（負責
      人沈榮嵩）在系爭房屋「1樓及地下室」（面積155.36平
      方公尺）經營貓隻繁殖及買賣。可知被告業已申請在系爭
      房屋經營貓隻繁殖及買賣，並經主管機關許可，亦可認系
      爭房屋並無不得供被告經營特定寵物業之瑕疵。被告稱原
      告明知繁殖場設立地點限於1樓，仍向被告稱該址無問題
      ，原告提供之系爭房屋有上開瑕疵云云，並非可採。
    4.被告再抗辯系爭房屋自108年9月起即無自來水可使用，原
      告未使租賃物合於約定使用收益狀態，而致被告不能達租
      賃之目的等語。原告則稱其交屋時，係有自來水，租賃期
      間無自來水之問題，係因可歸責於被告之原因，應由被告
      自行負責修繕。衡情，出租人提供之房屋有自來水可供使
      用，方可認合於約定使用收益狀態。經查，系爭房屋自10
      8年9月起即因減壓閥故障，致無自來水可用乙節，為兩造
      所不爭執，堪信為真實。而租賃物之修繕，除契約另有訂
      定或另有習慣外，由出租人負擔，此為民法第429條所明
      文。另系爭租約第11條亦約定「房屋因自然之損壞有修繕
      必要時，由甲方（即原告）負責修理。」。換言之，系爭
      房屋減壓閥如因正常使用下，自然損壞故障之修繕，乃屬
      原告之義務。原告雖稱減壓閥係可歸責於被告之原因而故
      障，惟就此並未舉證以佐，自非可採。是應認係原告未盡
      修繕義務，致被告使用系爭房屋經營事業，因人及貓隻的
      飲用水及清潔等用水有所欠缺，而不合於約定使用收益狀
      態，應認原告在租賃關係存續中，未保持系爭房屋合於約
      定使用、收益之狀態，而違反出租人之主要義務，依前揭
      說明，被告自108年9月起得行使同時履行抗辯權，於原告
      進行修繕減壓閥完成前，拒絕租金之給付，自屬有理由。
（三）按承租人租金支付有遲延者，出租人得定相當期限，催告
      承租人支付租金，如承租人於其期限內不為支付，出租人
      得終止契約。租賃物為房屋者，遲付租金之總額，非達二
      個月之租額，不得依前項之規定，終止契約。其租金約定
      於每期開始時支付者，並應於遲延給付逾二個月時，始得
      終止契約。承租人於租賃關係終止後，應返還租賃物；租
      賃物有生產力者，並應保持其生產狀態，返還出租人。民
      法第440條第1項、第2項、第455條分別定有明文。經查，
      原告未修繕系爭房屋之減壓閥，違反出租人主要義務，被
      告自108年9月起得主張同時履行抗辯，其自107年7月8日
      起至108年8月7日止應給付之租金為455,000元，迄至原告
      於109年12月23日催告被告給付租金時，被告已給付之租
      金為53萬元，已超過前開應給付之租金，是原告在被告得
      主張同時履行抗辯前，並無遲付租金之情形，原告主張依
      前開規定終止系爭租約，並請求被告遷讓系爭房屋，即無
      理由。另被告自108年9月起行使同時履行抗辯既有理由，
      其自得於原告修繕系爭房屋之減壓閥前，拒絕給付租金，
      而在本件言詞辯論終結前，系爭房屋之減壓閥尚未修復，
      則本件原告請求被告給付尚欠之租金，即無理由。
（三）本件被告自108年9月起得主張同時履行抗辯，且原告終止
      系爭租約為不合法，系爭租約仍有效成立，則被告占有使
      用系爭房屋自有法律上原因，不成立不當得利。原告依系
      爭租約、不當得利法律關係請求被告給付107年7月8日至1
      10年1月7日租金，及自110年1月31日起至遷讓交屋日止，
      按月給付原告35,000元，均無理由。。
四、從而，原告依系爭租約、民法第455條規定及不當得利法律
    關係，請求被告將系爭房屋全部遷讓返還原告，被告應給付
    原告63萬元，及自110年1月31日起至遷讓交屋日止，按月給
    付原告35,000元，為無理由，應予駁回。原告之訴既經駁回
    ，其假執行之聲請即失去依據，應併予駁回。
五、本件事證已臻明確，兩造其餘攻擊防禦方法及證據，經審酌
    後，認對於判決結果均無影響，爰不一一論述，併此敘明。
六、訴訟費用負擔之依據：民事訴訟法第78條。
中　　華　　民　　國　　111 　年　　3　 　月　　1 　　日
                  內湖簡易庭  法　官　林銘宏
本件為正本係照原本作成。　　　　　　　　　     
如不服本判決，應於送達後20日內，向本院提出上訴狀並表明上
訴理由，如於本判決宣示後送達前提起上訴者，應於判決送達後
20日內補提上訴理由書（須附繕本）。
中　　華　　民　　國　　111 　年　　3 　　月　　1 　　日
                              書記官  許秋莉